【裁判字號】    90,易,2759
【裁判日期】    901029
【裁判案由】    侵占
【裁判全文】
臺灣高雄地方法院刑事判決                          九十年度易字第二七五九號
    公  訴  人  臺灣高雄地方法院檢察署檢察官
    被      告  乙○○
右列被告因侵占案件，經檢察官提起公訴（八十九年度偵緝字第一０二六號），本院
判決如左：
    主    文
乙○○無罪。
    理    由
一、公訴意旨係以：被告乙○○於民國八十八年十月二十八日，在台北縣蘆洲市○○
    路三四０巷五十一號，拾獲告訴人甲○○遺失之台北銀行士林分行帳號第二九八
    三六號、票號第0000000號、面額新台幣二萬元之支票一紙後，竟意圖為
    自己不法之所有，將之侵占入己。嗣被告於八十八年十一月二十七日，將該紙支
    票交予其妻吳趙惠敏持往提示時，經警查獲上情。因而認被告涉犯刑法第三百三
    十七條之侵占遺失物罪嫌云云。
二、按犯罪事實應依證據認定之，無證據不得認定其犯罪事實；復不能證明被告犯罪
    者，應諭知無罪之判決，刑事訴訟法第一百五十四條、第三百零一條第一項分別
    定有明文。次按認定不利於被告之事實，須依積極證據，苟積極證據不足為不利
    於被告事實之認定，即應為有利於被告之認定，更不必有何有利之證據。另告訴
    人之指訴，係以使被告受刑事訴追為目的，是其陳述是否與事實相符，仍應調查
    其他證據以資審認。最高法院分別著有三十年上字第八一六號及五十二年臺上字
    第一三００號判例足資參照。
三、本件公訴意旨認被告涉犯刑法第三百三十七條之侵占遺失物罪嫌，無非以告訴人
    之指訴及遺失票據申報書、票據提示人資料查報表及票據掛失止付通失書等資料
    為其主要論據。訊據被告堅詞否認有何侵占遺失物之犯行，辯稱：「我是在八十
    八年八月份向告訴人借二張支票，金額分別為一萬五千元及二萬元，其中一萬五
    千元那張支票有兌現。而且事後我已匯款一萬五千元還給告訴人。但第二張支票
    我交給我太太去提示，因為告訴人已先行掛失止付，所以這張支票沒有兌現。我
    沒有侵占告訴人的支票。」等語。
四、經查：本院於九十年十月三日調查時質之告訴人：「問：是否被告向你借二張支
    票，第一張支票被被告提示兌現後，你怕第二張又被被告領走，你就去掛失止付
    ？答：是的。因為被告準備要跑路了，還來向我借票。二張支票是於不同時間借
    的。第一張支票為一萬五千元，第二張為二萬元。第一張支票一萬五千元兌現前
    幾天，被告還再向我借本案的第二張支票二萬元，之後就跑路了。我一直找不到
    被告，第一張支票一萬五千元被被告領走後，我就馬上辦理掛失止付。一萬五千
    元於檢察官傳訊之前，被告才匯款還給我。問：為何開這麼多次庭，之前還是堅
    持表示是被告撿到你的支票？答：因為演變至這種情況，我不知道如何收拾，只
    好將錯就錯。」等情，復於本院九十年十月二十二日審理時亦當庭表示係因一時
    錯誤才去辦理掛失止付等語，核與被告前揭所辯相符，是被告辯稱該張支票係向
    告訴人所借得等語，應堪採信。此外，本院復查無其他積極證據足資證明被告有
    何侵占遺失物之犯行，揆諸上揭法條及判例之說明，不能證明被告犯罪，自應為
    無罪之諭知。
五、至告訴人於本院九十年十月三日調查時及同年月二十二日審理時對於伊謊報票據
    遺失等情供承不諱，是被告此部分犯行應係涉犯刑法第一百七十一條第一項之未
    指定犯人誣告罪，爰另行移送公訴人偵辦。
據上論斷，應依刑事訴訟法第三百零一條第一項，判決如主文。
本案經檢察官林美靜到庭執行職務。
中      華      民      國      九十    年      十      月    二十九    日
                                  臺灣高雄地方法院刑事第七庭
                                      法  官  蔡  正  雄
右正本證明與原本無異。
如不服本判決，應於判決送達後十日內，向本院提出上訴狀。
                                      書記官  許  雅  惠
中      華      民      國      九十    年      十      月    二十九    日


司法院資訊處製作；財團法人民間司法改革基金會備份。
